【裁判字號】    89,交上易,597
【裁判日期】    890412
【裁判案由】    過失傷害
【裁判全文】
臺灣高等法院臺中分院刑事判決              民國八十九年度交上易字第五九七號
    上  訴  人  臺灣彰化地方法院檢察署檢察官
    被      告  丁○○
右上訴人因被告過失傷害案件，不服臺灣彰化地方法院中華民國八十九年一月十八日
第一審判決（民國八十八年度交易字第九三號，起訴案號：臺灣彰化地方法院檢察署
民國八十八年度偵字第五三六七號），提起上訴，本院判決如左：
    主      文
原判決撤銷。
丁○○因過失傷害人致重傷，累犯，處有期徒刑陸月，如易科罰金，以佰元折算壹
日。
    事      實
一、丁○○於民國（下同）八十七年間，曾犯賭博罪，經原審法院判處有期徒刑肆月
    ，於同年七月八日易科罰金執行完畢，不知戒慎，於八十八年三月二十九日十三
    時三十分許，騎乘ＫＸ○－○四七號重型機車搭載乙○○，沿彰化縣溪州鄉○○
    村○○路○段，自成功經溪州由南向北方向行駛，途經同路段一三○號西畔加油
    站前，應注意、減速慢行，作隨時停車之準備，以保行車之安全，而依當時天氣
    晴朗，視野良好，並無不能注意之情事，竟疏於注意減速慢行，適有陳金日騎乘
    ＫＱＱ－三九三號重型機車，自溪州鄉圳寮村往成功村由西向東方向行駛，途經
    該處，亦疏於注意，未讓直行車先行，貿然提前左轉，因而發生擦撞，致陳金日
    因頭部外傷合併顱內出血，及兩側鼻竇骨折呈昏迷狀態（成植物人狀態）之於身
    體及健康有重大難治之重傷害。
二、案經陳金日之子甲○○訴由彰化縣警察局報請台灣彰化地方法院檢察署檢察官後
    指定甲○○為代行告訴人偵查起訴。
    理    由
一、訊據被告丁○○對於右揭時地駕車肇事致陳金日受傷之事實坦承不諱，並有道路
    交通事故調查報告表一紙及照片四張附卷可稽，而被害人陳金日係因本件車禍受
    傷，亦有驗傷診斷書在卷足憑。按汽車（包括機車）行近．．．．公共場所出入
    口及其他人車擁擠處所．．．．均應減速慢行，作隨時停車之準備，道路交通安
    全規則第九十四條第三項定有明文。被告駕駛機車行經肇事地段，依當時天氣晴
    朗，視野良好，自應注意上述規定，而無不能注意之情形，竟疏於注意，以致肇
    事，致被害人陳金日受傷，被告自有過失，雖被害人陳金日駕駛機車行經該處未
    停讓直行車之被告先行，貿然提前左轉不當，為肇事主因，與有過失，但被告既
    有過失，亦不能解免過失責任，本件經送臺灣省彰化縣區車輛行車事故鑑定委員
    會鑑定結果，亦持相同之認定，有鑑定書附卷可證。又被告之過失行為與被害人
    受傷間，有相當之因果關係，是本件事證已臻明確，被告犯行堪以認定。
二、查被害人陳金日因本件車禍致頭部外傷合併顱內出血及兩側鼻竇骨折呈昏迷狀態
    ，即成植物人狀態，有彰化基督教醫院診斷書在卷可稽，於其身體及健康顯已達
    重大難治之程度，應屬刑法第十條第四項第六款規定之重傷害。核被告丁○○所
    為，係犯刑法第二百八十四條第一項後段之過失致重傷害罪，公訴人認係同法條
    項前段之普通過失傷害罪，尚有未洽。被告丁○○於八十七年間因賭博罪，經原
    審法院判處有期徒刑肆月確定，於同年七月八日執行完畢，有台灣彰化地方法院
    檢察署刑案資料查註紀錄表在卷足按，其於執行完畢後五年以內再犯有期徒刑之
    本件之罪，為累犯，依刑法加重其刑。
三、原審為科刑之判決，固非無見，惟原審依刑法第二百八十四條第一項後段之過失
    致重傷罪論處，原判決事實未具體認定屬同法第十條所規定之何種傷害，僅泛謂
    「呈昏迷狀態之重傷害」，且理由欄亦未說明與起訴法條有異，均有未洽，又本
    件車禍被害人陳金日雖未停讓被告之直行車先行，貿然提前左轉，為肇事主因，
    被告行經加油站前未減速慢行作隨時停車之準備，為肇事次因，但被害人因本件
    車禍呈昏迷狀態（即植物人狀態），被告迄未加以聞問，態度傲慢，量刑不宜從
    輕，檢察官上訴意旨，據此指摘原判決不當，為有理由，且有上述可議之處，應
    由本院將原判決撤銷改判，爰審酌上開一切情狀，處以如主文第二項所示之刑，
    並諭知易科罰金之折算標準，示懲。
四、據上論斷，應依刑事訴訟法第三百六十九條第一項前段、第三百六十四條、第二
    百九十九條第一項前段，刑法第二百八十四條第一項後段、第四十七條、第四十
    一條、罰金罰鍰提高標準條例第一條前段、第二條，判決如主文。
本案經檢察官丙○○到庭執行職務。
中      華      民      國    八十九      年      四      月    十二    日
                                  臺灣高等法院臺中分院刑事第一庭
                                        審判長法  官  陳  紀  綱
                                              法  官  蕭  錦  鍾
                               法  官  陳  登  源
右正本證明與原本無異。
不得上訴。
                                              書記官  林  桂  鳳
中      華      民      國    八十九      年      四      月    十三    日
所犯法條：
刑法第二百八十四條第一項：
因過失傷害人者，處六月以下有期徒刑、拘役或五百元以下罰金。致重傷者，處一年
以下有期徒刑、拘役或五百以下罰金。
                                                                        Ａ


司法院資訊處製作；財團法人民間司法改革基金會備份。
